【裁判字號】    90,上更(一),91
【裁判日期】    901121
【裁判案由】    違反毒品危害防制條例
【裁判全文】
臺灣高等法院花蓮分院刑事判決                    九十年度上更(一)字第九一號
    上訴人即被告  丁○○
    指定  辯護人  丙○○
右上訴人即被告因違反毒品危害防制條例案件，不服臺灣花蓮地方法院八十八年度訴
字第一二六號中華民國八十八年八月二十六日第一審判決（起訴案號：臺灣花蓮地方
法院檢察署八十八年度偵字第五八八號），提起上訴，本院判決如左：
    主  文
原判決關於丁○○販賣第二級毒品部分，及定應執行刑部分均撤銷。
丁○○被訴販賣第二級毒品，及意圖販賣持有第二級毒品部分，均免訴。
    理  由
一、公訴意旨略以：丁○○基於販賣第二級毒品安非他命之不法意圖，於民國（下同
    ）八十八年一月間某日，在花蓮縣境，以每兩新台幣（以下同）三萬元之價格，
    向蔡振泰或蔡金圳（所涉毒品危害防制條例案件部分，由檢察官另案偵辦）販入
    安非他命。復同年二月一日，藉行動電話聯絡，以一小包（約零點七公克）二千
    元之價格，在花蓮市○○路加油站斜對面，非法販賣安非他命予莊育誠一次，其
    餘安非他命則意圖販賣而予持有。嗣於八十八年二月三日晚間十一時許，丁○○
    駕駛車號ＹＢ—三七三七號自用小客車，在花蓮市○○○街五十三號福臨門大樓
    地下停車場內，欲再度販賣安非他命予莊育誠前，為警當場查獲，並扣得安非他
    命毛重四十二公克、電子秤乙台、分裝袋三十二個、帳冊、電話簿及現金十萬五
    千二百元。因認上訴人即被告（以下簡稱被告）丁○○涉有毒品危害防制條例第
    四條第二項之販賣第二級毒品罪，及毒品危害防制條例第五條第二項之意圖販賣
    而持有第二級毒品罪嫌等語。
二、按毒品危害防制條例第四條第二項之販賣第二級毒品罪，並不以販入後復行賣出
    為要件，只需以營利為目的，將第二級毒品販入或賣出，有一於此，其犯罪即告
    成立；此與同條例第五條第二項所規定之「意圖販賣而持有第二級毒品罪」，乃
    指意圖販賣而販入以外之原因而持有，嗣始意圖販賣者，迥然不同。行為人如於
    買進第二級毒品之初，即具出售之故意，因其自始即具有販賣意圖而已有販入之
    行為，仍屬販賣之範疇，自非意圖販賣而持有。本件公訴意旨指被告丁○○基於
    販賣第二級毒品安非他命之不法意圖，販入安非他命，並出售安非他命一次予莊
    育誠，其餘安非他命則續持有；則被告持有安非他命之低度行為，應為販賣安非
    他命之高度行為所吸收，不另論罪（最高法院八十年度台覆字第二八號、八十一
    年度台上字第二二八四號、八十五年度台上字第六００三號、八十六年度台上字
    第二九三三號判決參照）。公訴人認被告丁○○涉有毒品危害防制條例第四條第
    二項之販賣第二級毒品罪，及毒品危害防制條例第五條第二項之意圖販賣而持有
    第二級毒品嫌，且犯意各別、行為互殊，應分論併罰，自有未洽，合先敘明。
三、再按對於曾經判決確定之案件，重行起訴，雖所訴之罪名不同，而事實之內容則
    完全一致，仍不失其案件之同一性（最高法院八十年度台上字第四九一二號、八
    十一年度台上字第一三二四號判決參照），依刑事訴訟法第三百零二條第一款之
    規定，應諭知免訴之判決。又案件曾經判決確定者，應為免訴之判決，此項原則
    關於實質上一罪或裁判上一罪，均有其適用，連續犯係裁判上之一罪，其一部份
    犯罪事實曾經判決確定者，其效力當然及於全部；故檢察官復將其他部分重行起
    訴，亦應諭知免訴之判決，此有最高法院四十六年台上字第一五０六號、四十九
    年台非字第五０號判例可資參照。經查：
（一）本件被告丁○○前被訴「基於營利之概括犯意，自八十五年十一月間某日起，
      至八十六年二月三日晚間九時三十分許止，以電話聯絡方式，在花蓮市○○路
      與成功街交叉口之和平加油站處所或花蓮市○○路加油站附近，以二千元或五
      千元不等之價格，先後三次（前二次各二千元、第三次五千元）將安非他命販
      賣予廖邱惠非法施用」部分，業依違反麻醉藥品管理條例判處有期徒刑五年
      六月，於八十九年六月十六日確定，經本院調取最高法院八十九年度台上字第
      ０三五三九號卷查核無誤。
（二）另被告丁○○抗辯其自八十五年間起至八十八年間止，即基於概括犯意連續販
      賣安非他命予戊○○、乙○○、甲○○等人部分。經本院提訊證人戊○○、乙○○、甲○○，證人戊○○證稱：我是從八十五年五月份退伍後開始向丁○○
      購買安非他命，差不多每隔一週購買五千或一萬元，有時候是到他在花蓮後車
      站租住處，有時候是他送貨到玉里給我，我購買的價格是每克一千元計算，一
      直到他八十七年底出事後才沒有向他買，購買的次數太多已記不清楚，向丁○○購買時是用「志成」的綽號等語；證人乙○○證稱：我是八十五年七月份開
      始向丁○○購買安非他命，一個月約買二次，有時三千元買三克，有時五千元
      買六克，差不多買到八十七年六月間我出事，買的次數太多不記得幾次，平常
      別人都叫我「無牙」，我向丁○○買也是用此綽號等語；證人甲○○證稱：我
      第一次向丁○○購買安非他命是在八十五年底、八十六年初我剛退伍不久，一
      直買到八十八年初左右，當時我知道他被抓，要買時告訴他我是「阿來」，有
      時買一千元最多五千元，如果買一千元的量，每個月要向他買三、四次，這期
      間都是向他購買等語。且本案扣案帳冊中確有記載「無牙」、「志成」、「志
      誠」、「來」等人，向被告購買安非他命之帳目；又證人戊○○、乙○○亦均
      承認扣案帳冊中所記載「無牙」、「志成」、「志誠」之部分，確係其等向被
      告購買安非他命之帳目（以上均詳本院九十年九月十一日、十月二日訊問筆錄
      ）。再本院調取證人戊○○其本身違反麻醉藥品管理條例案件，其於警訊時確
      有供出係向丁○○購買安非他命等語（詳本院八十八年度上訴字第二四三號卷
      中玉警刑字第一六八九號卷第五頁）。綜合上述各情，堪認證人戊○○、乙○○、甲○○之證言屬實；是被告丁○○自承其自八十五年間起至八十八年間止
      ，連續販賣安非他命予戊○○、乙○○、甲○○等人，亦堪認係實情。
（三）被告丁○○既自八十五年間起至八十八年間止先後多次非法販賣化學合成麻醉
      藥品安非他命，與販賣第二級毒品安非他命，時接式同，顯係基於概括犯意為
      之。雖因新舊法規定處罰不同，但其非法販賣安非他命之事實則屬相同，其既
      係基於概括之犯意，反覆為之，自應依連續犯之規定成立一罪。本件公訴意旨
      所指「被告丁○○基於販賣第二級毒品安非他命之不法意圖，於八十八年一月
      間某日，販入安非他命。復同年二月一日，藉行動電話聯絡，以一小包（約零
      點七公克）二千元之價格，在花蓮市○○路加油站斜對面，非法販賣安非他命
      予莊育誠一次」之事實，與其經最高法院八十九年度台上字第０三五三九號案
      確定判決所認之事實相同，且有連續犯之關係，為裁判上一罪。本件公訴人就
      裁判上一罪之一部事實以不同之罪名重行起訴，所訴之犯罪事實既已為前開確
      定判決之既判力效力所及，揆諸前揭法律規定，依法即應為被告丁○○免訴之
      判決。原審未加詳查，遽就被告丁○○此部分予以論罪科刑，自有未洽；被告
      丁○○上訴指摘此部分判決不當，為有理由，應由本院予以撤銷改判如主文第
      二項所示。
據上論結，應依刑事訴訟法第三百六十九條、第三百零二條第一款，判決如主文。
本案經檢察官翟光軍到庭執行職務。
中      華      民      國    九十      年     十一     月    二十一    日
                                    審判長法官   黃  永  祥
                                          法官   張  健  河
                                          法官   林  德  盛
右正本證明與原本無異。
如不服本判決，應於送達後十日內，向本院提出上訴狀。其未敘述理由者，並應於提
出上訴狀後十日內向本院補提理由狀(須附繕本)。
                                        書記官  劉  夢  蕾
中      華      民      國    九十      年     十一     月    二十一    日


司法院資訊處製作；財團法人民間司法改革基金會備份。
